【裁判字號】    99,交聲,686
【裁判日期】    990831
【裁判案由】    違反道路交通管理處罰條例聲明異議
【裁判全文】
臺灣士林地方法院交通事件裁定    99年度交聲字第686、687號
原處分機關  交通部公路總局臺北區監理所
異  議  人
即受處分人  甲○○
上列異議人即受處分人因違反道路交通管理處罰條例案件，對於
交通部公路總局臺北區監理所於民國99年5 月3 日所為之裁決（
北監自裁字第裁40-ZIQ026200號、第裁40-ZIQ026741號），聲明
異議，本院裁定如下：
    主  文
原處分均撤銷。
甲○○均不罰。
    理  由
一、按法院受理交通事件，準用刑事訴訟法之規定，道路交通管
    理處罰條例第89條前段定有明文，是刑事訴訟法第154 條關
    於「犯罪事實應依證據認定之，無證據不得認定其犯罪事實
    」規定及最高法院40年台上字第86號判例所揭示「事實之認
    定，應憑證據，如未能發現相當證據，或證據不足以證明，
    自不能以推測或擬制之方法，為裁判基礎。」之旨，於法院
    審理行為人違反道路交通管理處罰條例案件時，當有其適用
    。易言之，法院於審理行為人違反道路交通管理處罰條例案
    件，為事實之認定時，如就原處分機關所認定之行為人違規
    事實尚乏積極證據，或仍有合理之懷疑，而無從確信行為人
    有該當於道路交通管理處罰條例各該處罰條文之構成要件事
    實時，即應依刑事訴訟法上之「罪疑唯輕原則」，作對受處
    分人有利之認定。
二、原處分意旨略以：異議人即受處分人於民國99年1 月5 日11
    時15分許駕駛車號3P－6418號自小貨車（下稱系爭車輛）行
    經國道5 號頭城收費站時，經國道警察局第九分隊員警舉發
    「汽車行駛於應繳費之公路不依規定繳費」、「行駛高速公
    路，於駛進收費站繳費時，未依標誌指示過站繳費」之違規
    （依所檢附之照片即係認該車未裝設ETC 而行駛ETC 專用車
    道），爰依道路交通管理處罰條例第27條第1 項、第33條第
    3 項，分別裁處異議人新臺幣（下同）3 千元、600 元。
三、聲明異議意旨略稱：當時異議人只有一開始比較偏向ETC 專
    用車道，但後來發現走錯了，馬上就改走一般現金/ 回數票
    車道，也有繳交回數票，並無違規，爰聲明異議，請求撤銷
    原處分等語。
四、查本件原違規單雖有檢附一張攝有系爭車輛車號之違規照片
    ，惟參以遠通公司所提供之國道3 、5 號電子收費車道採照
    系統示意圖及本院電詢該公司之公務電話紀錄各1 份（見本
    院卷第21、25頁），該拍照點係設在ETC 車道進站前之前端
    ，而非出站之後端，尚難僅以該照片遽認異議人確有本件通
    行ETC 車道之違規；況本件經本院函請原處分機關提供異議
    人車輛確有通行ETC 車道之違規照片及相關攝影資料，經原
    處分機關函轉負責裝設ETC 設備之遠通電收股份有限公司（
    下稱遠通公司），由該公司檢送99年1 月5 日上午11時15分
    許之國道5 號頭城收費站ETC 車道之通行影像光碟（見本院
    卷第20、22頁）後，經本院當庭勘驗該光碟結果為：畫面中
    均未見車號3P-6418 號自用小客貨車通過ETC 車道，惟畫面
    上方於11時15分24秒時有出現一部車輛車頭一點點影子，但
    該車未通過車道，即倒退離開畫面等情無訛（見本院卷第28
    頁背面），核與異議人辯稱其一開始誤行ETC 車道，但在尚
    未通過該車道前即察覺錯誤，而轉駛至其他人工收費車道等
    語相符，堪足採信。此外，復查無其他積極事證可證系爭車
    輛確有於上開違規時間通行ETC 車道、確未依規定繳費之事
    實，揆諸前揭說明，應為有利異議人之認定。從而，原處分
    機關依道路交通管理處罰條例第27條第1 項、第33條第3 項
    ，分別裁處異議人3 千元、600 元，即有違誤，本件異議為
    有理由，原處分均應予撤銷，另為異議人不罰之諭知。
五、據上論斷，應依道路交通案件處理辦法第20條前段，裁定如
    主文。
中    華    民    國    99    年    8    月    31     日
                  交通法庭法  官  黃珮茹
以上正本證明與原本無異。
如不服本裁定應於送達後5日內向本院提出抗告狀。
                          書記官  張馨尹
中    華    民    國    99    年    8    月    31    日

司法院資訊處製作；財團法人民間司法改革基金會備份。
